【裁判字號】    96,訴,2086
【裁判日期】    970331
【裁判案由】    清償債務
【裁判全文】
臺灣桃園地方法院民事判決              96年度訴字第2086號
原      告  喬富資產管理有限公司
法定代理人  庚○○
訴訟代理人  辛○○
被      告  乙○○兼王振球之.
            甲○○即王振球之.
            戊○○即王振球之.
            丁○○即王振球之.
            己○○即王振球之.
            丙○○即王振球之.
上列當事人間清償債務事件，本院於97年2 月28日言詞辯論終結
，判決如下：
    主    文
被告丙○○於自被繼承人王振球所繼承財產限度內，與被告乙○○、甲○○、戊○○、丁○○、己○○連帶給付原告新台幣柒拾
肆萬伍仟伍佰零貳元，及被告乙○○自民國八十六年八月二十七
日起至清償日止，按年息百分之十．六五計算之利息，暨自民國
八十六年八月二十七日起至清償日止，按上開利率百分之二十計
算之違約金，及被告甲○○、戊○○、丁○○、己○○、丙○○
分別自民國九十七年一月十九日、民國九十七年一月二十二日、
民國九十七年一月十九日、民國九十七年一月十九日、民國九十
七年二月二日起至清償日止，按年息百分之十．六五計算之利息
，暨分別自民國九十七年一月十九日、民國九十七年一月二十二
日、民國九十七年一月十九日、民國九十七年一月十九日、民國
九十七年二月二日起至清償日止，按上開利率百分之二十計算之
違約金。
原告其餘之訴駁回。
訴訟費用由被告連帶負擔。
    事實及理由
壹、程序事項
一、被告甲○○、戊○○、丁○○、己○○均未於言詞辯論期日
    到場，核無民事訴訟法第386 條各款所列情形，爰依原告之
    聲請，由其一造辯論而為判決，合先敘明。
二、再按訴狀送達後，原告不得將原訴變更或追加他訴，但擴張
    或減縮應受判決事項之聲明者，則不在此限。民事訴訟法第
    255 條第1 項第3 款定有明文。經查、丙○○本件原告起訴
    時對於被告甲○○、戊○○、丁○○、己○○部分就本件欠
    款所請求之之利息、違約金計算期間為自民國91年10月12日
    起至清償日止；嗣於本院審理時當庭更正聲明，對於被告甲○○、戊○○、丁○○、己○○就本件欠款之利息、違約金
    計算期間改為自起訴狀繕本送達翌日起至清償日止。核其更
    正後之聲明僅屬減縮應受判決事項之聲明，而不涉及訴之變
    更或追加，參照前開規定，應予准許。
貳、實體事項
一、原告起訴主張：
  (一)原債務人王振球（業於83年4 月21日亡故）於82年12月31日
    向訴外人新竹區中小企業銀行股份有限公司借款新台幣（下
    同）350 萬元，並邀同被告乙○○為連帶保證人，約定借款
    期間自82年12月31日起至84年12月31日止，按月付息（不清
    償本金），利息按年息10．65％計付，並依原告之基本放款
    利率變動而機動調整，於到期即將本金一次償還。如未依約
    清償利息，全部借款即視為到期，除仍須支付利息外，逾期
    清償在6 個月以內者，按上開利率百分之10，超過6 個月以
    上者，按上開利率20％計付之違約金。嗣原債務人王振球未
    依約還款，乃經新竹區中小企業銀行銀行依法拍賣其所提供
    之擔保品，拍賣後經本院於86年12月26日以85年度執四字第
    8941號分配拍賣價金，惟僅分配得新台幣（下同）247 萬8,
    688 元，不足清償全部本金，尚餘本金74萬5,502 元未受償
    。
  (二)又新竹區中小企業銀行股份有限公司，已向臺灣省政府財政
    廳申請變更登記，於88年4 月20日經核准變更名稱為新竹國
    際商業銀行股份有限公司。
  (三)原債務人王振球於83年4 月21日死亡。訴外人王振球之繼承
    人為被告乙○○、甲○○、戊○○、丁○○、己○○、丙○○
  (四)原債權人新竹國係商業銀行股份有限公司人於96年6 月15日
    與原告簽訂不良債權讓與契約書，將系爭借款債權讓與原告
    ，並於96年8 月15日公告，是系爭借款債權業已移轉予原告
    ，爰依消費借貸、連帶保證及繼承之法律關係提起本件訴訟
    。並聲明：如主文所示。
二、被告乙○○、己○○、丙○○則以：伊不清楚被繼承王振球
    於系爭不動產拍賣後，尚有所剩不足款債務，直到接到原告
    訴訟代理人通知時始知悉，否則就會拋棄繼承等語資為抗辯
    。並聲明: 駁回原告之訴。被告甲○○、戊○○、丁○○未
    於言詞辯論期日到場，亦未提出書狀作何聲明或陳述。
三、查本件原告主張欠款之事實，已據其提出與所述相符之借據
    、本院民事執行處85年度執字第8941號強制執行金額計算書
    分配表、本院92年度執字第11654 號債權憑證、放款資料查
    詢表、債權讓與聲明書、債權讓與之公告報紙、財政部88年
    1 月30日台財融第88028825號函文、新竹國際商業銀行股份
    有限公司變更登記表、本院家事法庭96年9 月21日桃園木家
    君96年度繼字第921-10號函文、繼承系統表、被告戶籍謄本
    、存證信函及回執為證，上開資料復為被告所未爭執。而被
    告甲○○、戊○○、丁○○對於他造主張之事實，已於相當
    時期受合法之通知，而於言詞辯論期日不到場，亦未提出準
    備書狀爭執者，應視同自認，原告上開主張堪信為真實。又
    依據本院民事執行處85年度執字第8941號強制執行金額計算
    書分配表，原告受償金額為247 萬8,688 元，依序抵充執行
    費用、利息、違約金後，尚餘有本金199 萬8,019 元未受償
    ，而原告主張願以有利於債務人之方式計算，就前因執行受
    償而之金額息先抵充本金計算，僅請求剩餘所欠之本金74萬
    5,502元，核無不可，併此敘明。
四、按消費借貸契約，借用人應於約定期限內，返還與借用物種
    類、品質、數量相同之物；又遲延之債務，以支付金錢為標
    的者，債權人得請求依法定利率計算之遲延利息，但約定利
    率較高者，仍從其約定利率；再數人負同一債務，明示對於
    債權人各負全部給付之責任者，為連帶債務；連帶債務之債
    權人，得對於債務人之全體，同時請求全部之給付，且連帶
    債務未全部履行前，全體債務人仍負連帶責任，民法第478
    條前段、第233條第1項、第272條第1項、第273 條分別定有
    明文。又連帶保證之保證人與主債務人負同一債務，對於債
    權人各負全部給付之責任，最高法院45年台上字第1426號判
    例可資參照。又繼承人有數人時，在分割遺產前，各繼承人
    對於遺產全部為公同共有；而繼承人對於被繼承人之債務，
    負連帶責任，民法第1151條、第1153條第1 項，分別定有明
    文。查本件借款自84年5 月28日起即未依約清償，則依兩造
    約定，全部債務視為到期，即應全部清償，並給付約定之利
    息、違約金，被告乙○○為系爭借款之連帶保證人，參照前
    開說明，自應與原債務人王振球連帶負清償責任；又被告乙○○、甲○○、戊○○、丁○○、己○○、丙○○為原債務
    人王振球之繼承人，又未曾辦理拋棄繼承或限定繼承，參照
    前開說明，自應就本件債務負連帶責任。惟按繼承在民法繼
    承編中華民國96年12月14日修正施行前開始，繼承人於繼承
    開始時為無行為能力人或限制行為能力人，未能於修正施行
    前之法定期間為限定或拋棄繼承，由其繼續履行繼承債務顯
    失公平者，於修正施行後，得以所得遺產為限，負清償責任
    ，民法繼承編施行法第1 條之1 第2 項亦有規定。經查，被
    告丙○○為69年10月23日出生，有戶籍謄本在卷可稽，而王
    振球係於83年4 月21日死亡，則被告丙○○雖為王振球之繼
    承人，然於王振球死亡時年僅13歲，為限制行為能力人，被
    告丙○○並未向本院聲明限定繼承，業如前述，本院認由被
    告丙○○連帶履行本件債務顯失公平，應有繼承編施行法第
    1 條之1 第2 項之適用，是被告丙○○得以所得遺產負清償
    責任。
五、綜上所述，原告基於消費借貸及連帶保證之法律關係，請求
    被告丙○○於自被繼承人王振球所繼承財產限度內，與被告
    乙○○、甲○○、戊○○、丁○○、己○○連帶給付原告尚
    未清償之借款74萬5,502 元，及被告乙○○自86年8 月27日
    起至清償日止，被告甲○○、戊○○、丁○○、己○○、丙○○自起訴狀繕本送達翌日即分別為97年1 月19日、97 年1
    月22日、97年1 月19日、97年1 月19日、97年2 月2 日起（
    本院卷第46-50 頁）至清償日止，各按年息10.65 ％計算之
    利息、按前揭利率20％計算之違約金，為有理由，應予准許
    。逾此範圍之請求，為無理由，應予駁回。
六、結論：原告之訴為一部有理由，一部無理由，依民事訴訟法
    第79條、第85條第2 項，判決如主文。
中    華    民    國    97    年    3    月     31    日
                  民事第一庭    法  官  陳雪玉
如對本判決上訴，須於判決送達後20日內向本院提出上訴狀。
以上正本與原本無異。
中    華    民    國    97    年    4     月    8     日
                                書記官  吳瓊英


司法院資訊處製作；財團法人民間司法改革基金會備份。
